臺灣高等法院臺中分院刑事判決　　　94年度上更(二)字第94號
上　訴　人　臺灣台中地方法院檢察署檢察官
上　訴　人
即　被　告　丙○○
　　　　　　　　　　（另案臺灣臺中監獄執行）
指定辯護人　朱元宏律師
　　　　　　蘇哲科律師
上列上訴人因被告違反槍砲彈藥刀械管制條例案件，不服臺灣臺
中地方法院92年度訴字第384號中華民國92年5月26日第一審判決
（起訴案號：臺灣臺中地方法院檢察署90年度偵字第19615號）
，提起上訴後，經本院判決後由最高法院第2次發回更審，本院
判決如下：
    主  文
原判決關於丙○○部分撤銷。
丙○○無罪。
    理　由
一、公訴意旨略以：共同被告癸○○（業經本院判處有期徒刑六
    月確定）之女友李美毅（業經本院判處拘役五十日確定），
    於民國90年9月6日凌晨，在臺中縣大里市○○路457號2樓「
    歡喜城ＫＴＶ」消費時，與該店姓名不詳之客人發生爭執，
    共同被告李美毅因不滿店方人員處理糾紛方式，為圖報復，
    即基於傷害犯意，撥打電話予共同被告癸○○告知上情，要
    求共同被告癸○○迅速趕至該店，癸○○乃通知友人丁○○
    （經原審另案判處有期徒刑五月，並經本院上訴駁回而確定
    ）、辛○○（經原審通緝中）相助，丁○○再轉請上訴人即
    被告丙○○幫忙，被告丙○○接獲丁○○通知後，為達傷害
    對方身體之目的，即自行以不詳方式取得具殺傷力巴西ＴＡ
    ＵＲＵＳ廠ＰＴ92ＡＰＳ口徑、9ＭＭ制式半自動手槍1支（
    含彈匣1個，獲案槍枝管制編號：000000000號）及具有殺傷
    力之制式90子彈（彈底標記ＴＭＣ9ＭＭ）6顆，並藏置於身
    上。當日凌晨4時許，共同被告癸○○、丁○○、辛○○與
    被告丙○○抵達該店，與因接獲通報業已在現場處理之擎天
    保全公司人員即被害人壬○○、乙○○、甲○○、己○○等
    人理論數句後，共同被告癸○○、辛○○、丁○○及被告丙○○，共同基於傷害犯意聯絡，由共同被告癸○○及被告丙○○以拳腳，共同被告丁○○與辛○○則各持自行攜帶至現
    場之鋁棒一支，共同聯手毆打被害人壬○○、乙○○、甲○○、己○○等人，致使被害人壬○○受有左肩膀挫傷、左上
    臂挫傷、左手挫傷等傷害，被害人乙○○受有頭部分傷併頭
    皮裂傷、下唇挫傷等傷害，被害人己○○受有左上臂挫傷、
    左側尺骨末端骨折、左上臂挫傷、瘀傷等傷害，被害人甲○○受有左手臂挫傷、瘀傷等傷害。旋被告丙○○單獨承續上
    開傷害之犯意，突然取出其預藏攜帶在身之上開手槍（含彈
    匣，並已裝妥上開子彈六顆），先朝天花板射擊1槍後，再
    接續朝被害人壬○○、乙○○2人腿部各射擊1槍，分別擊中
    被害人壬○○、乙○○2人腿部各一槍，致使被害人壬○○
    受有左小腿槍傷合併血管、神經及肌肉損傷等傷害，被害人
    乙○○受有左大腿槍傷併股骨骨折等傷害。因認被告丙○○
    涉犯刑法第277條第1項之傷害罪嫌及槍砲彈藥刀械管制條例
    第7條第4項之持有手槍罪嫌及同條例第12條第4項之持有子
    彈罪嫌。
二、按犯罪事實，應依證據認定之，無證據不得認定犯罪事實。
    又不能證明被告犯罪者，應諭知無罪之判決，刑事訴訟法第
    154條第2項、第301條第1項分別定有明文。另按刑事審判上
    之共同被告，係為訴訟經濟等原因，由檢察官或自訴人合併
    或追加起訴，或由法院合併審判所形成，其間各別被告及犯
    罪事實仍獨立存在。故共同被告對於其他共同被告之案件而
    言，為被告以外之第三人，本質上屬於證人，為確保被告對
    證人之詰問權，證人於審判中，應依法定程序，到場具結陳
    述，並接受被告之詰問，其陳述始得作為認定被告犯罪事實
    之判斷依據。此亦交互詰問設計之目的，在辯明證據之真偽
    ，以發現實體之真實。刑事訴訟法於92年2月6日修正公布增
    訂第287條之2規定：「法院就被告本人之案件調查共同被告
    時，該共同被告準用有關人證之規定。」，並於同年9月1日
    施行。公訴人認被告丙○○涉犯傷害罪嫌、持有手槍罪嫌及
    持有子彈罪嫌，無非係以共同被告癸○○、辛○○、丁○○
    之供詞、證人即被害人壬○○、乙○○、甲○○、己○○及
    證人吳建昇、林玉明、駱宜君、簡明弘、周文章、張國忠、
    黃少助、謝松明、石金溢、庚○○之證言及上開手槍及子彈
    扣案為據。訊據被告丙○○矢口否認有何傷害、持有手槍及
    子彈之犯行，辯稱：伊並未有巴西ＴＡＵＲＵＳ廠ＰＴ92Ａ
    ＰＳ口徑、9ＭＭ制式半自動手槍及子彈，案發當日伊根本
    未曾與共同被告癸○○、丁○○、辛○○至「歡喜城ＫＴＶ
    」，更未持上開槍彈傷人，本案係共同被告遭癸○○與丁○○、辛○○串通好誣陷伊等語。
二、經查：(一)共同被告癸○○於警詢時、偵查中、原審行準備
    程序時、原審審理中、本院上訴審行準備程序時及審理中歷
    次之陳述，均係以共同被告之身分應訊，並未令其具結及接
    受被告丙○○之詰問，而其經本院更二審依職權以證人身分
    多次傳喚及拘提均未到庭，此有送達證書及拘提報告書附卷
    可稽，而被告丙○○對共同被告癸○○之上開陳述又有意見
    ，而共同被告癸○○上開陳述，對被告丙○○而言，為被告
    以外之第三人，本質上屬於證人，既未令其具結及接受被告
    丙○○之詰問，自均無證據能力。是其於警詢時雖供稱：伊
    聽到槍聲，轉頭有看到被告丙○○手持一把手槍，並看見有
    人倒地云云，自無法作為認定被告丙○○之不利證據。(二)
    共同被告丁○○雖於本院上訴審審理時以證人身分證稱：開
    完槍在卡拉ＯＫ店有看到被告丙○○拿槍云云（見本院上訴
    審卷二第55頁）；然其於本院更一審及更二審審理時以證人
    身分卻證稱：槍是癸○○所有，係癸○○開槍，伊所以供稱
    被告丙○○持槍，係應癸○○之要求，推給被告丙○○，被
    告丙○○確實沒有去等語（見本院更一審卷第58頁及本院更
    二審卷）。而共同被告癸○○於92年9月3日前往台灣台中監
    獄面會被告丙○○時，共同被告癸○○一再要求被告丙○○
    要聽話，要照其所教供述，在被告丙○○尚未被（另案）緝
    獲之前，經其他被告要求所同意之串供內容為供述一情，有
    錄音帶可資佐證，並經本院上訴審法官勘驗明確，且製有勘
    驗筆錄附卷可稽（見上訴審卷一第149頁至第153頁）。而共
    同被告癸○○於上開面會時更稱「事實就是『阿平』開的，
    由他承擔就對了」（見本院上訴審卷一第152頁）。是槍枝
    是否為被告丙○○所持有、射擊即有疑義。況且，本案肇因
    共同被告癸○○女友李美毅與他人發生糾紛，與李美毅關係
    密切者係共同被告癸○○，並非被告丙○○。另共同被告癸○○與被告丙○○並不相識，業經證人丁○○於本院上訴審
    審理時證述明確（見本院上訴審卷二第56頁），而共同被告
    癸○○又未叫同夥之其他被告攜槍彈前往，若被告丙○○果
    真有前往，在未有人叫其攜槍彈前往，且其係為不相識之共
    同被告癸○○前往，其豈會獨自起意持槍前往並射擊？果真
    係被告丙○○持槍前往，則與共同被告癸○○等人無關，共
    同被告癸○○又何須對被告丙○○大費周章指導如何供述或
    關心律師費用之支付。再者，證人戊○○於本院更一審證稱
    其如何受託替被告丙○○選任辯護人等情在卷（見本院更一
    審卷170頁至第172頁），對照卷附原審91年訴字第2753號判
    決書當事人欄所載，可見該案件被告丙○○之選任辯護人與
    本案之選任辯護人，則屬相同，足認係共同被告癸○○所主
    導。（三)、證人指證犯罪行為人，我國現行法律並未明文
    規定應以何種方式進行，目前實施刑事訴訟之警察、檢察官
    及法官進行此項程序，大都將犯罪嫌疑人或被告一人帶至證
    人面前，或向證人提示犯罪嫌疑人或被告一人口卡片或相片
    ，令證人指證，雖不能謂其不合法，但因其具有被指證者即
    為犯罪行為人之強烈暗示性，證人常受影響，以致指證錯誤
    之情形屢屢發生，甚至造成無辜者常被誤判有罪，其真實性
    極有可疑。又告訴人、被害人得為證人，惟對於案件之利害
    關係過切，非有補強證據不得據為認定犯罪事實之唯一證據
    。查告訴人壬○○雖於原審92年2月14日審理時及本院上訴
    審93年3月10日審理時均指證被告丙○○開槍（見原審卷第
    72頁、本院上訴審卷二第59頁）；然其於台中縣警察局霧峰
    分局提示被告丙○○另案被緝獲時之照片（91年12月24日拍
    攝）時卻無法指認，其經過二個多月及一年三個多月後，時
    間較為久遠反而卻能明確指證，則令人質疑。況且，原審92
    年2月14日審理時及本院上訴審93年3月10日審理時，均係由
    審判長直接請告訴人壬○○對在其面前之被告丙○○一人指
    認，具有被指證者即被告丙○○之強烈暗示性，告訴人壬○○易受影響，其真實性極有可疑。至告訴人乙○○於原審審
    理時及本院上訴審審理時均明確表示其未看到被告丙○○開
    槍（見原審卷第72頁、本院上訴審卷二第59頁），自無法作
    為被告丙○○不利之證據。另告訴人甲○○雖於本院更一審
    行準備程序時以證人身分指證持槍之人是被告丙○○（見本
    院更一審卷第60頁），然其係由法官直接請證人甲○○對在
    其面前之被告丙○○一人指認，具有被指證者即被告丙○○
    之強烈暗示性，證人甲○○易受影響，其真實性極有可疑。
    況且證人甲○○在未指證前所證稱：開槍之人係瘦瘦戴眼鏡
    之特徵等語（見本院更一審卷第59頁），與被告丙○○當時
    係略胖並未戴眼鏡之特徵不符，益見其指證有瑕疵，實難採
    信。另告訴人己○○於原審審理時陳稱：伊在現場並未看到
    何人持槍等語（見原審卷第68頁、第69頁），證人吳建昇於
    原審審理時亦證稱：伊未看見過被告丙○○等語（見原審卷
    第73頁），其二人之陳述自無法作為被告丙○○不利之證據
    。證人庚○○雖於原審審理時指證被告丙○○係拿槍者，惟
    原審雖以證人身分訊問，卻無結文附卷，且法官訊問後並未
    予被告丙○○詰問之機會，自無證據能力。況且，其於本院
    更二審審理時證稱：伊並未看到開槍之人等語，亦無法作為
    被告丙○○不利之認定。(三)共同被告辛○○於於警詢時之
    陳述，係以共同被告之身分應訊，於審判中又未經聲請傳喚
    出庭令其具結及接受被告丙○○之詰問，而被告丙○○對共
    同被告辛○○之上開陳述又有意見，而共同被告辛○○上開
    陳述，對被告丙○○而言，為被告以外之第三人，本質上屬
    於證人，其在警詢中之證言，為審判外之陳述，自無證據能
    力。是其於警詢時雖供稱：「90年9月6日約4時，接獲癸○○電邀我和丁○○至大里市○○路457號2樓歡喜城ＫＴＶ唱
    歌後，隨即駕一部轎車（銀色箱型車）載丁○○、癸○○、
    丙○○等4人，於5時許到達現場2樓時，就看到很多人一團
    亂，此時癸○○走在前面，被一群人圍住，看見保全人員欲
    毆打我們，我和丁○○在旁就地各取鋁棒1支還擊互毆，並
    聽到槍聲，回頭看即看到我朋友丙○○手持手槍，及發現有
    人受傷與聽到有人說『向警方報案』後，我們4人立即坐原
    車迅速離開現場」、「（現場開槍是何人？槍枝來源？）是
    丙○○。我不知道來源，也不知道他有槍」、「（丙○○認
    識否？是何種槍枝？）是我朋友，當然認識，只知短槍及銀
    色，不知品牌」、「（案發後，你們去何處？槍枝及鋁棒如
    何處理？）當晚我們‧‧‧各自分開，鋁棒二支由我帶回家
    ，手槍由丙○○帶走」云云（見偵字卷第34頁至第35頁），
    屬於審判外之陳述，自無法作為被告丙○○不利之證據。(
    五)歡喜城ＫＴＶ內並無錄影監視設備，有臺中縣警察局霧
    峰分局函文可稽（見偵字卷139頁），並據證人即該店經理
    林麗卿、服務人員謝松明於本院更一審審理時證述明確（見
    本院更一審卷第122頁至128頁），則無從調取，自無法以此
    作為被告丙○○不利之證據。另證人張國忠、石金溢、林玉
    明、黃少助、周文章、簡明弘、駱宜君均未於原審或本院審
    理中具結作證，而被告丙○○對其等人在警詢時之證言又有
    意見，此等審判外之陳述，自無證據能力，亦無法作為則被
    告丙○○不利之證據。至共同被告李美毅於警詢時、偵查中
    、原審行準備程序時、原審審理中、本院上訴審行準備程序
    時及審理中歷次之陳述，均係以共同被告之身分應訊，並未
    令其具結及接受被告丙○○之詰問，被告丙○○對其上開陳
    述又有意見，而共同被告李美毅上開陳述，對被告丙○○而
    言，為被告以外之第三人，本質上屬於證人，既未以證人身
    分接受詰問及具結，自無證據能力，亦無法作為認定被告丙○○之不利證據。(六)此外復無其他證據足以證明被告丙○○有被起訴之傷害、持有手槍及子彈之犯行，是被告丙○○
    上開所辯尚屬可信，揆諸上開規定，自應為無罪之諭知。原
    判決竟諭知被告丙○○有罪之判決，自有違誤。是檢察官上
    訴意旨認共同被告癸○○與被告丙○○間持有手槍及子彈之
    行為有犯意之聯絡及行為之分擔云云，而指摘原判決對被告
    丙○○持有手槍罪及持有子彈罪未認定共同正犯而有所不當
    ，雖非有理由，惟被告丙○○否認犯罪而執前詞指摘原判決
    未諭知其無罪而有所違誤，為有理由，自應由本院將原判決
    撤銷改判為無罪。
據上論結，應依刑事訴訟法第369條第1項前段、第364條、第301
條第1項，判決如主文。
本案經檢察官子○○到庭執行職務。
中　　華　　民　　國　　94　　年　　11　　月　　30　　日
                刑事第八庭　審判長法　官　羅　得　村
                                  法　官　紀　文　勝
                                  法　官　巫　政　松
上列正本證明與原本無異。
檢察官得上訴。
如不服本判決應於收受送達後十日內向本院提出上訴書狀，其未
敘述上訴之理由者並得於提起上訴後十日內向本院補提理由書（
均須按他造當事人之人數附繕本）。
                                  書記官　陳　妙　瑋
中　　華　　民　　國　　94　　年　　12　　月　　1 　　日
　　　　　　　　　　　　　　　　　　　　　　　　　　　Ｆ
